ACORDAO-COMPLETO-2375787

ACÓRDÃO 11104/2019 ATA 35/2019 - PRIMEIRA CÂMARA

VISTOS, relatados e discutidos estes autos de tomada de contas especial instaurada pelo Fundo Nacional de Desenvolvimento da Educação, em desfavor do senhor Robson Ernesto Silva de Almeida, no âmbito do PNATE, exercícios de 2011 e 2012.
ACORDAM os ministros do Tribunal de Contas da União, reunidos em sessão da 1ª Câmara, ante as razões expostas pelo relator, em:
9.1. considerar revel, para todos os efeitos, com fundamento no art. 12, § 3º, da Lei 8.443/1992, o Sr. Robson Ernesto Silva de Almeida; 
9.2. julgar irregulares, com fundamento nos arts. 1º, I, e 16, III, “a” e “c”, da Lei 8.443/1992 c/c os arts. 19 e 23, III, da mesma lei, e com arts. 1º, I, e 209, I e III, e 214, III, do RI/TCU, as contas do Sr. Robson Ernesto Silva de Almeida e condená-lo ao pagamento das quantias abaixo especificadas, com a fixação do prazo de 15 (quinze) dias, a contar da notificação, para que comprove, perante este Tribunal (art. 214, III, “a”, do RI/TCU) , o recolhimento da dívida aos cofres do Fundo Nacional de Desenvolvimento da Educação, atualizada monetariamente e acrescida dos juros de mora, calculados a partir das datas discriminadas, até a data do recolhimento, na forma prevista na legislação em vigor;
	DATA
	VALOR (R$) 

	31/3/2011
	6.984,77

	29/4/2011
	6.984,77

	31/5/2011
	6.984,77

	1/7/2011
	6.984,77

	29/7/2011
	6.984,77

	1/9/2011
	6.984,77

	30/9/2011
	6.984,77

	31/10/2011
	6.984,77

	30/11/2011
	6.984,78

	10/4/2012
	806,57

	11/4/2012
	4.903,95

	26/4/2012
	5.710,52

	15/5/2012
	5.710,52

	28/6/2012
	5.710,52

	31/7/2012
	5.710,52

	31/8/2012
	5.710,52

	28/9/2012
	5.710,52

	31/10/2012
	5.710,52

	30/11/2012
	5.710,50

	TOTAL
	114.257,60

9.3. aplicar ao Sr. Robson Ernesto Silva de Almeida a multa prevista no art. 57 da Lei 8.443/1992 c/c o art. 267 do RI/TCU, no valor de R$ 20.000,00 (vinte mil reais) , fixando-lhe o prazo de 15 (quinze) dias, a contar da notificação, para que comprove, perante este Tribunal (art. 214, III, “a”, do RI/TCU) , o recolhimento da dívida aos cofres do Tesouro Nacional, atualizada monetariamente desde a data do presente acórdão até a do efetivo recolhimento, se for paga após o vencimento, na forma da legislação em vigor;
9.4. autorizar, desde logo, nos termos do art. 28, II, da Lei 8.443/1992, a cobrança judicial das dívidas, caso não atendidas as notificações;
9.5. com fundamento no § 3º do art. 16 da Lei 8.443/1992, encaminhar cópia desta deliberação à Procuradoria da República na Bahia, para a adoção das medidas que entender cabíveis.

Tomada de Contas Especial instaurada em razão da omissão no dever de prestar contas dos recursos repassados ao município na modalidade fundo a fundo, à conta do Programa Nacional de Apoio ao Transporte Escolar - PNATE, nos exercícios de 2011 e 2012.

Primeira Câmara

Município de Catolândia/BA.

3. Interessados/Responsáveis:
3.1. Interessado: Fundo Nacional de Desenvolvimento da Educação (00.378.257/0001-81).
3.2. Responsável: Robson Ernesto Silva de Almeida (XXX.443.095-XX).

13.1. Ministros presentes: Walton Alencar Rodrigues (Presidente), Benjamin Zymler, Bruno Dantas e Vital do Rêgo.
13.2. Ministros-Substitutos presentes: Augusto Sherman Cavalcanti e Weder de Oliveira (Relator).

WEDER DE OLIVEIRA

Transcrevo, com ajustes de forma, a instrução apresentada (peças 29, 30 e 31) pela Secretaria de Controle Externo de Tomada de Contas Especial (Secex-TCE) :
“Trata-se de Tomada de Contas Especial instaurada pelo Fundo Nacional de Desenvolvimento da Educação - FNDE em desfavor do Sr. Robson Ernesto Silva de Almeida (CPF XXX.443.095-XX) , ex-Prefeito Municipal de Catolândia/BA (gestões 2005-2008 e 2009-2012) , em razão da omissão no dever de prestar contas dos recursos federais repassados ao município, referentes ao Programa Nacional de Apoio ao Transporte Escolar-PNATE (exercício 2011/2012) .
2. O objeto do Programa era a transferência, em caráter suplementar, aos Estados, ao DF e aos Municípios, de recursos financeiros destinados a custear a oferta de transporte escolar aos alunos educação básica pública, residentes em área rural, com o objetivo de garantir o acesso à educação.
HISTÓRICO
3. Segundo consta no Relatório de TCE à peça 2, p. 22-23, o FNDE repassou ao município de Catolândia/BA a importância total de R$ 114.257,60, mediante Ordens Bancárias emitidas entre 31/3/2011 e 30/11/2012. O prazo para apresentação da prestação de contas se encerrava em 30/4/2013 (peça 2, p. 5) . 
4. Por meio do Edital de Notificação n. 56 (peça 2, p. 7) , de 16/8/2016, publicado no D.O.U, de 17/8/2016 (peça 2, p. 7) , o órgão instaurador notificou o Sr. Robson Ernesto Silva de Almeida, ex-Prefeito Municipal de Catolândia/BA, acerca da omissão no dever de prestar contas, requerendo providências ou a devolução dos recursos. 
5. O fundamento para a instauração da Tomada de Contas Especial, conforme apontado nas Informações n. 2163 e 2160/2016 (peça 2, p. 10 e 20) , foi a omissão no dever legal de prestar contas dos recursos federais repassados nos exercícios de 2011 e 2012. 
6. Diante da não apresentação da prestação de contas e não demonstração da boa e regular dos recursos, instaurou-se a devida Tomada de Contas Especial (peça 1, p. 3) . No Relatório de TCE n. 26/2017 (peça 2, p. 22-27) , concluiu-se que o prejuízo importava no valor total dos recursos repassados, o que corresponde ao valor original de R$ 114.257,60, imputando-se responsabilidade ao Sr. Robson Ernesto Silva de Almeida, ex-Prefeito Municipal de Catolândia/BA. 
7. O Relatório de Auditoria 143/2017 da Controladoria-Geral da União (peça 2, p. 33-35) , chegou às mesmas conclusões. Após serem emitidos o Certificado de Auditoria, o Parecer do Dirigente de Controle Interno e o Pronunciamento Ministerial (peça 2, p. 37-39) , o processo foi remetido a este Tribunal. 
8. A instrução inicial à peça 5, analisando os documentos acometidos nos autos, concluiu pela necessidade de citação e audiência do Sr. Robson Ernesto Silva de Almeida (CPF 429.443.095- 87) , Ex-Prefeito Municipal de Catolândia/BA (gestões 2005-2008 e 2009-2012) . A citação e audiência, consoante a matriz de responsabilização na instrução e Ofícios às peças 10-11 e 17-19, foi efetuada conforme a seguir: 
Citação: Ocorrência: não comprovação da boa e regular aplicação dos recursos em razão da omissão no dever de prestar contas.
	DATA
	VALOR (R$) 

	31/3/2011
	6.984,77

	29/4/2011
	6.984,77

	31/5/2011
	6.984,77

	1/7/2011
	6.984,77

	29/7/2011
	6.984,77

	1/9/2011
	6.984,77

	30/9/2011
	6.984,77

	31/10/2011
	6.984,77

	30/11/2011
	6.984,78

	10/4/2012
	806,57

	11/4/2012
	4.903,95

	26/4/2012
	5.710,52

	15/5/2012
	5.710,52

	28/6/2012
	5.710,52

	31/7/2012
	5.710,52

	31/8/2012
	5.710,52

	28/9/2012
	5.710,52

	31/10/2012
	5.710,52

	30/11/2012
	5.710,50

	TOTAL
	114.257,60

Responsável: Sr. Robson Ernesto Silva de Almeida (CPF: XXX.443.095-XX) , ex-Prefeito do município de Catolândia/BA (Gestões: 2005-2008 e 2009-2012) . 
Conduta: omitir-se no dever de prestar contas dos valores transferidos por meio do PNATE, nos exercícios de 2011 e 2012, cujo prazo para apresentação das contas expirou em 30/4/2013. 
Audiência: 
Ocorrência: Não cumprimento do prazo originalmente estipulado para prestação de contas. 
Responsável: Sr. Robson Ernesto Silva de Almeida (CPF: XXX.443.095-XX) , ex-Prefeito do município de Catolândia/BA (Gestões: 2005-2008 e 2009-2012) . 
Conduta: descumprir o prazo originalmente estipulado para prestação de contas dos valores transferidos por meio do PNATE, nos exercícios de 2011 e 2012, prazo cuja expiração se deu em 30/4/2013. 
9. Em cumprimento ao despacho do Exmo. Ministro Relator (peça 8) , foi efetuada a citação e a audiência do responsável por meio dos Ofícios 1027/2018, 1623/2018, 1585/2019, 1586/2019 e 1587/2019 (peças 10-11 e 17-19) , emitidos segundo pesquisa de endereços às peças 9 e 16. Após terem sido frustradas as tentativas de citação e a audiência, nos endereços constantes da base de dados do Sistema CPF e dos Sistemas Corporativos do TCU, o responsável foi devidamente notificado via edital (peça 26) , conforme despacho à peça 28. 10. Transcorrido o prazo regimental, o Sr. Robson Ernesto Silva de Almeida permaneceu silente, devendo ser considerado revel, nos termos do art. 12, §3º, da Lei 8.443/1992. 
EXAME TÉCNICO 
11. Consoante verificado nos autos, o Sr. Robson Ernesto Silva de Almeida, ex-Prefeito Municipal de Catolândia/BA (gestões 2005-2008 e 2009-2012) , era responsável pela gestão e execução dos recursos federais recebidos à conta do PNATE nos exercícios de 2011 e 2012, expirando o prazo final de prestação de contas em 30/4/2013 (peça 2, p. 5) . 
12. Apesar do prazo final para apresentação da prestação de contas ter recaído no mandato do sucessor, Sr. Gilvan Pimentel Ataíde, verifica-se que este tomou providências necessárias para o resguardo do patrimônio público, não devendo ser responsabilizado, como se pode verificar nos subitens 9.1 e 9.2, à peça 2, p. 25, in verbis: 
‘9.1. Nesse contexto de responsabilização, cumpre esclarecer que, em consulta realizada à Procuradoria Federal no FNDE – PROFE, emanou-se o entendimento de que para os casos de omissão a corresponsabilidade somente se aplica quando o prazo para prestação de contas recai sobre o mandato do Prefeito sucessor, desde que não adotadas as competentes medidas de resguardo ao Erário, nos termos do Parecer nº 767/2008. 
9.2. Nos casos em exame, não há que se falar em corresponsabilidade, visto que apesar dos prazos para prestação de contas terem se encerrado em 30/04/2013, isto é, durante o período de gestão do Senhor Gilvan Pimentel Ataíde (gestão 2013/2016) , esse adotou as medidas legais de resguardo ao erário, conforme Representação protocolizada junto ao Ministério Público (peça 1, p. 46-56) .’
13. Consta que foi dada oportunidade de defesa à parte, em obediência aos princípios constitucionais que asseguram o direito ao contraditório e à ampla defesa (art. 5, inciso LV, da Constituição Federal) , tendo em vista notificação efetuada mediante o Edital n. 56 (peça 2, p. 7) , de 16/8/2016, publicado no D.O.U. de 17/8/2016 (peça 2, p. 7) . Entretanto, o Sr. Robson Ernesto Silva de Almeida se manteve silente e não recolheu o montante devido aos cofres do FNDE. 
14. Nos processos do TCU, a revelia não leva à presunção de que seriam verdadeiras todas as imputações levantadas contra os responsáveis, diferentemente do que ocorre no processo civil, em que a revelia do réu opera a presunção da verdade dos fatos narrados pelo autor. Dessa forma, a avaliação da responsabilidade do agente não pode prescindir da prova existente no processo ou para ele carreada. 
15. Ao não apresentar defesa, o responsável deixou de produzir prova da regular aplicação dos recursos sob sua responsabilidade, em afronta às normas que impõem aos gestores públicos a obrigação legal de, sempre que demandados pelos órgãos de controle, apresentar os documentos que demonstrem a correta utilização das verbas públicas, a exemplo do contido no art. 93 do Decreto-Lei 200/67: ‘Quem quer que utilize dinheiros públicos terá de justificar seu bom e regular emprego na conformidade das leis, regulamentos e normas emanadas das autoridades administrativas competentes.’ 
16. Mesmo as alegações de defesa não sendo apresentadas, considerando o princípio da verdade real que rege esta Corte, procurou-se buscar, em manifestações do responsável na fase interna desta Tomada de Contas Especial, se havia algum argumento que pudesse ser aproveitado a seu favor. No entanto, o responsável não se manifestou na fase interna, não havendo, assim, nenhum argumento que possa vir a ser analisado e posteriormente servir para afastar as irregularidades apontadas. 
17. Vale ressaltar que a pretensão punitiva do TCU, conforme Acórdão 1441/2016-TCU-Plenário, que uniformizou a jurisprudência acerca dessa questão, subordina-se ao prazo geral de prescrição indicado no art. 205 do Código Civil, que é de 10 anos, contado da data de ocorrência da irregularidade sancionada, nos termos do art. 189 do Código Civil, sendo este prazo interrompido pelo ato que ordenar a citação, a audiência ou a oitiva do responsável. No caso em exame, não ocorreu a prescrição, uma vez que a não comprovação da boa e regular aplicação dos recursos por omissão no dever de prestar contas ocorreu em 30/4/2013, e o ato de ordenação da citação ocorreu em 6/8/2018 (peça 8) . 
CUMULATIVIDADE DE MULTAS 
18. Quanto à possibilidade de aplicação cumulativa das multas dos arts. 57 e 58, inciso I, da Lei 8.443/1992, ainda que seja adequada a realização de citação e audiência da responsável, por força do disposto no art. 209, §4º, do RI/TCU, o Tribunal reconhece que existe relação de subordinação entre as condutas de ‘não comprovação da aplicação dos recursos’ e de ‘omissão na prestação de contas’, sendo a primeira consequência da segunda, o que enseja, na verificação das duas irregularidades, a aplicação da multa do art. 57, com o afastamento da multa do art. 58, inciso I, em atenção ao princípio da absorção (Acórdão 9579/2015-TCU-Segunda Câmara, Relator Ministro Vital do Rêgo; Acórdão 2469/2019-TCU-Primeira Câmara, Relator Ministro Augusto Sherman) . 
19. Conforme leciona Cezar Bitencourt (Tratado de Direito Penal: parte geral - 8ª Edição - São Paulo: Saraiva, 2003. Pg. 565) , na absorção, ‘ (...) a pena do delito mais grave absorve a pena do delito menos grave, que deve ser desprezada’. No caso concreto, a ‘omissão no dever de prestar contas’, embora seja uma irregularidade autônoma, funciona como fase ou meio para a consecução da ‘não comprovação da aplicação dos recursos’, havendo clara relação de interdependência entre essas condutas. Dessa forma, recaindo as duas ocorrências num mesmo gestor, deve prevalecer a pena do delito mais grave, qual seja, a multa do art. 57, da Lei 8.443/1992. 
20. Em se tratando de processo em que a parte interessada não se manifestou acerca das irregularidades imputadas, não há elementos para que se possa efetivamente aferir e reconhecer a ocorrência de boa-fé na conduta do responsável, podendo este Tribunal, desde logo, proferir o julgamento de mérito pela irregularidade das contas, conforme nos termos dos §§ 2º e 6º do art. 202 do Regimento Interno do TCU. (Acórdão 2064/2011-TCU-Primeira Câmara - Relator: Ubiratan Aguiar, 6.182/2011-TCU-1ª Câmara - Relator: Weber de Oliveira, 4.072/2010-TCU-1ª Câmara - Relator Valmir Campelo, 1.189/2009-TCU-1ª Câmara - Relator: Marcos Bemquerer, 731/2008-TCUPlenário - Relator: Aroldo Cedraz) . 
21. Dessa forma, o Sr. Robson Ernesto Silva de Almeida deve ser considerado revel, nos termos do art. 12, §3º, da Lei 8.443/1992, devendo ser julgadas irregulares as contas, condenando-o ao débito apurado e aplicando-lhe a multa prevista no art. 57 da Lei 8.443/1992. 
CONCLUSÃO 
22. A partir dos elementos constantes dos autos, foi possível verificar que os recursos do PNATE foram integralmente repassados ao município nos exercícios de 2011 e 2012, na gestão do Sr. Robson Ernesto Silva de Almeida, ex-Prefeito Municipal de Catolândia/BA (gestões 2005-2008 e 2009-2012) , não tendo sido apresentada a prestação de contas. 
23. Desse modo, foi promovida a citação do responsável, Sr. Robson Ernesto Silva de Almeida, para que apresentasse alegações de defesa quanto à não comprovação da boa e regular aplicação dos recursos, considerando a omissão no dever de prestar contas, bem como foi promovida também a sua audiência, por descumprir o prazo originalmente estipulado para prestação de contas dos valores transferidos por meio do PNATE, nos exercícios de 2011 e 2012, prazo cuja expiração se deu em 30/4/2013. 
24. Por ocasião da citação, foi esclarecido ao Sr. Robson Ernesto Silva de Almeida que a não comprovação da boa e regular aplicação dos recursos em razão da omissão no dever de prestar contas poderia ensejar, além do julgamento pela irregularidade das contas, a condenação ao pagamento dos débitos atualizados monetariamente, desde as respectivas datas de ocorrência e acrescidos dos juros de mora até a data do efetivo recolhimento, abatendo-se, na oportunidade, as quantias eventualmente ressarcidas, nos termos da legislação vigente, bem como a imputação de multa prevista no art. 57 da Lei 8.443/1992. 
25. Diante da revelia do Sr. Robson Ernesto Silva de Almeida e inexistindo nos autos elementos que permitam concluir pela ocorrência de boa-fé ou de outros excludentes de culpabilidade em sua conduta, propõe-se que suas contas sejam julgadas irregulares e que o responsável seja condenado em débito, bem como que lhe seja aplicada a multa prevista no art. 57 da Lei 8.443/1992. 
PROPOSTA DE ENCAMINHAMENTO 
26. Diante do exposto, submetem-se os autos à consideração superior, propondo: 
a) julgar irregulares, nos termos dos arts. 1º, inciso I, 16, inciso III, alíneas ‘a’ e ‘c’, § 2º, da Lei 8.443/92 c/c os arts. 19 e 23, inciso III, da mesma Lei, e com arts. 1º, inciso I, 209, incisos I e III, 210 e 214, inciso III, do Regimento Interno/TCU, as contas do Sr. Robson Ernesto Silva de Almeida (CPF XXX.443.095-XX) , ex-Prefeito Municipal de Catolândia/BA (gestões 2005- 2008 e 2009-2012) , condenando-o ao pagamento das importâncias a seguir especificadas, atualizadas monetariamente e acrescidas dos juros de mora, calculadas a partir das datas discriminadas até a data da efetiva quitação do débito, fixando-lhe o prazo de quinze dias, para que comprove, perante o Tribunal, o recolhimento das referidas quantias aos cofres do Fundo Nacional de Desenvolvimento da Educação (FNDE) , nos termos do art. 23, inciso III, alínea ‘a’, da citada lei: 
	DATA
	VALOR (R$) 

	31/3/2011
	6.984,77

	29/4/2011
	6.984,77

	31/5/2011
	6.984,77

	1/7/2011
	6.984,77

	29/7/2011
	6.984,77

	1/9/2011
	6.984,77

	30/9/2011
	6.984,77

	31/10/2011
	6.984,77

	30/11/2011
	6.984,78

	10/4/2012
	806,57

	11/4/2012
	4.903,95

	26/4/2012
	5.710,52

	15/5/2012
	5.710,52

	28/6/2012
	5.710,52

	31/7/2012
	5.710,52

	31/8/2012
	5.710,52

	28/9/2012
	5.710,52

	31/10/2012
	5.710,52

	30/11/2012
	5.710,50

	TOTAL
	114.257,60

Valor atualizado (com juros de mora) até 23/8/2019: R$ 198.207,38 
b) aplicar individualmente ao Sr. Robson Ernesto Silva de Almeida, ex-Prefeito Municipal de Catolândia/BA (gestões 2005-2008 e 2009-2012) , a multa prevista no art. 57 da Lei 8.443/92 c/c o art. 267 do RI/TCU, fixando-lhe o prazo de quinze dias, a contar da notificação, para que comprove, perante o Tribunal (art. 214, III, a, do Regimento Interno do TCU) , o recolhimento da dívida aos cofres do Tesouro Nacional, atualizada monetariamente desde a data do Acórdão que vier a ser proferido por este Tribunal até a do efetivo recolhimento, se pagas após o vencimento, na forma da legislação em vigor; 
c) autorizar, desde logo, a cobrança judicial das dívidas, caso não atendidas as notificações, na forma do disposto no art. 28, inciso II, da Lei nº 8.443/92; 
d) autorizar também, desde logo, se requerido, com fundamento no art. 28, inciso I, da Lei 8.443, de 1992 c/c o art. 217, §§ 1º e 2º do Regimento Interno, o parcelamento da dívida em até 36 parcelas, incidindo sobre cada parcela, corrigida monetariamente, os correspondentes acréscimos legais fixando- lhe o prazo de quinze dias, a contar do recebimento da notificação, para comprovar perante o Tribunal o recolhimento da primeira parcela, e de trinta dias, a contar da parcela anterior, para comprovar os recolhimentos das demais parcelas, devendo incidir sobre cada valor mensal, atualizado monetariamente, os juros de mora devidos, no caso do débito, na forma prevista na legislação em vigor, alertando os responsáveis de que a falta de comprovação do recolhimento de qualquer parcela importará o vencimento antecipado do saldo devedor, nos termos do § 2º do art. 217 do Regimento Interno deste Tribunal; 
e) enviar cópia do Acórdão a ser prolatado, bem como do Relatório e do Voto que o fundamentarem à Procuradoria da República no Estado da Bahia, nos termos do § 3º do art. 16 da Lei 8.443/1992 c/c o § 7º do art. 209 do Regimento Interno do TCU, para adoção das medidas cabíveis; 
f) enviar cópia do Acórdão que vier a ser proferido ao Fundo Nacional de Desenvolvimento da Educação - FNDE e ao responsável, para ciência, informando que a presente deliberação, acompanhada do Relatório e do Voto que a fundamenta, está disponível para a consulta no endereço www.tcu.gov.br/acordaos, além de esclarecer que, caso requerido, o TCU poderá fornecer sem custos as correspondentes cópias, de forma impressa.”
O representante do MP/TCU (peça 32) , Subprocurador-Geral Paulo Soares Bugarin, concordou com a proposta da unidade instrutiva.
	É o relatório.

não há.

Subprocurador-Geral Paulo Soares Bugarin.

TOMADA DE CONTAS ESPECIAL. FNDE. PNATE 2011 e 2012. OMISSÃO. CITAÇÃO. REVELIA. CONTAS IRREGULARES. DÉBITO. MULTA. COMUNICAÇÕES.

TOMADA DE CONTAS ESPECIAL (TCE)

Secretaria de Controle Externo de Tomada de Contas Especial (Secex-TCE).

Trata-se de tomada de contas especial instaurada pelo Fundo Nacional de Desenvolvimento da Educação (FNDE) em desfavor do Sr. Robson Ernesto Silva de Almeida, ex-prefeito de Catolândia/BA (gestões 2005-2008 e 2009-2012) , em razão da omissão no dever de prestar contas da aplicação dos recursos federais repassados ao município, referentes ao Programa Nacional de Apoio ao Transporte Escolar-PNATE (exercício 2011/2012) .
Os recursos federais foram repassados mediante ordens bancárias emitidas entre 31/3/2011 e 30/11/2012, totalizando R$ 114.257,60. O prazo para apresentação da prestação de contas encerrou-se em 30/4/2013[footnoteRef:2]. [2:  Peça 2, p. 5.] 
Vencido o prazo, o responsável não encaminhou a documentação comprobatória da boa e regular aplicação dos recursos ao FNDE[footnoteRef:3]. Notificado, o responsável não se manifestou[footnoteRef:4], abstendo-se, também, de recolher o débito a ele atribuído.  [3:  Peça 2, p. 5.]  [4:  Peça 2, p. 7.] 
O relatório do tomador de contas especial 26/2017[footnoteRef:5] apontou como motivo para a instauração da TCE a omissão no dever de prestar contas, apontando débito de R$ 114.257,60.  [5:  Peça 2, p. 22-27.] 
A Controladoria-Geral da União, em seu relatório de auditoria 143/2017 (peça 2, p. 33- 35) , chegou às mesmas conclusões. 
A Secretaria de Controle Externo de Tomada de Contas Especial (Secex-TCE) concluiu, em pareceres uniformes[footnoteRef:6], que ocorreu dano ao erário em razão da omissão da prestação de contas, propôs a realização de citação do responsável pela integralidade dos recursos repassados à conta do Pnate e sua audiência quanto ao não cumprimento da obrigação de prestar contas da aplicação dos recursos federais repassados.  [6:  Peças 5, 6 e 7.] 
Em relação ao prefeito sucessor, Sr. Gilvan Pimentel Ataíde, em cuja gestão expirou o prazo para apresentação da documentação comprobatória da aplicação dos recursos, o FNDE constatou que tomou as providências necessárias para o resguardo do patrimônio público, não devendo ser corresponsabilizado pela omissão na prestação de contas[footnoteRef:7]. [7:  Peça 2, p. 25.] 
A Secex-SE, em instrução preliminar, concluiu pela ocorrência do dano ao erário e promoveu a citação do responsável[footnoteRef:8], que, devidamente cientificado, manteve-se silente. [8:  Peças 10 e 11.] 
Diante dos fatos apontados, a unidade instrutiva concluiu que as contas do responsável devem ser julgadas irregulares, atribuindo-lhe o débito apurado quando de sua citação, com aplicação de multa prevista no art. 57 da Lei 8.443/1992[footnoteRef:9], o que foi acompanhado pelo representante do MP/TCU, subprocurador-geral Paulo Soares Bugarin. [9:  Peças 29, 30 e 31.] 
Concordo com a análise empreendida pela Secex-TCE, as quais adoto como fundamento para minhas razões de decidir, visto não haver elementos que permitam concluir pela boa e regular aplicação dos recursos repassados.
Diante do exposto, manifesto-me pela aprovação do acórdão que ora submeto à apreciação deste Colegiado. 
TCU, Sala das Sessões Ministro Luciano Brandão Alves de Souza, em 1 de outubro de 2019.
Weder de Oliveira 
Relator